臺灣高等法院刑事判決　　　　　　　　　　　　　九十一年度上訴字第二一六九號
　　上　訴　人
　　即　被　告　乙○○
　　指定辯護人　本院甲○辯護人
右上訴人因強盜案件，不服臺灣士林地方法院九十一年度訴字第一七號，中華民國九
十一年六月十二日第一審判決（起訴案號：臺灣士林地方法院檢察署九十年度偵字第
八三七二號，暨移送併辦案號：九十一年度偵字第六七○八及臺灣臺北地方法院檢察
署九十一年度偵緝字第八一六號）提起上訴，本院判決如左：
    主  文
原判決撤銷。
乙○○搶奪，因脫免逮捕，而當場施以脅迫，累犯，處有期徒刑伍年貳月。
    事  實
一、乙○○曾於民國八十五年間因違反藥事法案件，經臺灣台北地方法院判處有期徒
    刑六月，緩刑四年確定，嗣於八十六年間又因搶奪案件，經臺灣台北地方法院判
    處有期徒刑十月確定，前案經撤銷緩刑後，兩案接續執行，並於八十九年六月二
    十七日縮刑期滿，執行完畢，仍不知悔改。復意圖為自己不法之所有，於九十年
    八月九日晚上十一時二十分許，在台北市○○區○○街三二號前，見路人丙○○
    隻身行走路上，乃趁其不及防備之際，從旁強拉丙○○右肩所背白色皮包之背帶
    ，欲搶奪該皮包（內有行動電話、身分證、駕駛執照、現金新台幣一萬二千元等
    財物），惟因丙○○警覺緊抓皮包不放，並高喊「搶劫」、「救命」，二人拉扯
    間丙○○因重心不穩摔倒，乙○○為強取皮包，乃強將已摔倒在地之丙○○拖行
    ，致丙○○因而受有手肘、膝蓋、臉頰多處擦傷及頭部腫脹等傷害，因傷口疼痛
    無力抗拒而鬆手，乙○○始搶得該皮包後逃逸。惟丙○○心有不甘隨即起身追趕
    乙○○並大喊搶劫，乙○○為脫免逮捕，而當場舉手作勢要打丙○○對之施以脅
    迫，使不敢追捕，惟仍繼續逃跑，適有行經該處之路人朱孔晟、李運慶、詹益賢
    、陳孟強等人見狀協助追捕，乙○○於逃逸過程中因翻牆不慎受傷，且將搶得皮
    包隨手丟棄於附近天玉街九號住家圍牆內，並乘隙欲招車離去，惟仍遭緝獲，丙
    ○○則循線找回皮包。
二、案經被害人丙○○訴由台北市政府警察局士林分局報告臺灣士林地方法院檢察署
    檢察官偵查起訴。
    理  由
一、右揭事實，業據被告乙○○於本院審理時坦承不諱，核與被害人丙○○到院指訴
    情節相符，而被告逃逸時經緝獲之事實，亦據證人即路人朱孔晟、李運慶、詹益
    賢、陳孟強於警訊證述一致無訛，此外並有事後尋獲遭搶之皮包照片一幀附卷可
    憑，被告因搶奪為脫免逮捕而當場對被害人施以脅迫之事證明確，犯行可以認定
    ，應依法論科。
二、核被告乙○○所為，係犯刑法第第三百二十九條之準強盜罪，應以強盜罪論，公
    訴人原起訴被告犯刑法第三百二十五條第一項之搶奪罪，於原審法院審理時已更
    正起訴法條為刑法第三百二十八條第一項之強盜罪，惟被害人之受傷係因被告強
    拉皮包而摔倒在地所致，因被害人緊拉皮包不放足足有五分鐘之久，嗣被告強力
    奪下皮包逃跑，慌亂中不慎踢到被害人頭部而受傷，已據被告及被害人於本院供
    述情節一致，茍被告因被害人奮力抵抗而施強制行為另起強盜犯意，以被告魁梧
    之體格，當可直接強力攻擊被害人，斷無尚舉手作勢要打被害人之情，足見被害
    人受傷係被告實施搶奪行為使用不法腕力之當然結果，並非另行起意施強暴脅迫
    致被害人不能抗拒而取走皮包，是難認被告係犯強盜罪，檢察官起訴法條容有未
    洽，應予變更。惟被告行為後，懲治盜匪條例業經廢止，刑法第三百二十八條第
    一項並經修正，均於九十一年一月三十日經總統公布於同年二月一日生效。又懲
    治盜匪條例雖經廢止，但因廢止該條例之同時，已修正刑法相關法條，其立法目
    的旨在以修正後之刑法相關法條取代該條例部分相關法條，且因該條例廢止前，
    與新修正之刑法相關法條，均有刑罰規定，就此而言，自屬刑法第二條第二項所
    謂之行為後法律之變更，參酌最高法院二十五年上字第二六七號、二十八年上字
    第二三九七號、五十一年台上字第二一七九號判例意旨及九十一年台上字第八三
    五號判決要旨，自應就行為時有效之懲治盜匪條例與裁判時之修正後刑法相關規
    定比較適用，本件被告行為時應適用之懲治盜匪條例第五條第一項第一款之罪，
    於行為後，因該條例廢止及刑法修正，而應適用修正後之刑法第三百二十八條第
    一項，其法定刑由無期徒刑或七年以上有期徒刑修正為五年以上有期徒刑，比較
    新舊法結果，以新法有利於被告，依刑法第二條第一項前段之規定，應適用最有
    利於被告之新法，即裁判時之刑法第三百二十八條第一項處罰。被告曾有事實欄
    所載前科情形，有本院被告全國前案紀錄表在卷可按，其於受有期徒刑完畢後五
    年內，再犯本件有期徒刑以上之罪，為累犯，應依刑法第四十七條規定加重其刑
    。
三、原判決對被告論罪科刑，固非無見，惟被告所為係犯刑法第第三百二十九條之準
    強盜罪，已如前述，非刑法第三百二十八條第一項之強盜罪，被告上訴意旨認原
    判決量刑過重，固無理由，然原判決既有可議之處，自應由本院撤銷改判。爰審
    酌被告一時貪念強取他人財物致觸刑章，惟犯後坦承犯行，並知悔悟，並參酌其
    犯罪手段、方法、動機、目的，犯罪所生之危害，被害人財物已尋回及其他一切
    情狀，量處主文所示之刑，以示懲儆。
四、另(一)臺灣士林地方法院檢察署移送併案審理意旨（九○年偵字第一二○八六號）
    略以：被告乙○○與潘文隆分別係陳微妮友人及乾弟，渠二人意圖為自己不法之
    所有，夥同姓名不詳、年約四十歲、綽號「風神」之男子，於九十年十月十一日
    中午十二時許，共同前往陳微妮前夫陳介克位在台北市○○區○○街一六一號三
    樓「摩雅經典ＳＰＡ」店內，由潘文隆在門口把風，乙○○先聲稱「風神」是老
    大，向在場人員葉盛夫表示自己是陳微妮丈夫，在陳微妮身上花很多錢，欲找陳
    微妮，嗣竟趁葉盛夫與「風神」溝通而不及防備之際，未經同意旋即進入水療室
    內搬出氣泡按摩浴設備一台交付潘文隆，自己再搬出另一台按摩浴設備，葉盛夫
    見狀加以質問，乙○○以「不關你的事！」回稱後，即與潘文隆、「風神」迅速
    逃離現場而得手，因認被告另涉有搶奪罪嫌；(二)臺灣臺北地方法院檢察署移送併
    案審理意旨（九十一年偵緝字第八一六號）略以：被告乙○○意圖為自己不法之
    所有，於八十九年十月十八日零晨二時許，在臺北縣三重市○○路○段一二五巷
    八號前，見被害人蘇秋枝一人獨行，竟自其後方搶奪其皮包一只，內有現金九千
    元、國際牌ＧＤ７０型手機一具及證件等物，得手後迅速逃離現場，因認被告另
    涉有搶奪罪嫌。經查：本案論罪科刑部分係認定被告犯刑法第三百二十九條之準
    強盜罪，此與公訴人請求本院併案審理之被告所另涉上開搶奪犯行，所犯罪名互
    異，犯罪構成要件亦有不同，核與連續犯之要件不符，自無裁判上一罪之關係，
    無從併案審理，應退由檢察官賡續辦理，併此敘明。
據上論斷，應依刑事訴訟法第三百六十九條第一項前段、第三百六十四條、第二百九
十九條第一項前段、第三百條，刑法第二條第一項前段、第三百二十八條第一項、第
三百二十九條、第四十七條，判決如主文。
本案經檢察官費玲玲到庭執行職務。
中      華      民      國      九十一      年    九    月    三十      日
                              臺灣高等法院刑事第十三庭
                                  審判長法  官  蔡    燉
                                        法  官  范  清  銘
                                        法  官  李  春  地
右正本證明與原本無異。
如不服本判決應於收受送達後十日內向本院提出上訴書狀，其未敘述上訴之理由者並
得於提起上訴後十日內向本院補提理由書（均須按他造當事人之人數附繕本）。
                                        書記官  柳  秋  月
中      華      民      國    九十一    年      十      月       二     日
附錄本判決論罪科刑法條：
刑法第三百二十九條
竊盜或搶奪，因防護贓物、脫免逮捕或湮滅罪證而當場施以強暴、脅迫者、以強盜論
。
刑法第三百二十八條【新910130】第一項
意圖為自己或第三人不法之所有，以強暴、脅迫、藥劑、催眠術或他法，至使不能抗
拒，而取他人之物或使其交付者，為強盜罪，處五年以上有期徒刑。
